【裁判字號】    88,易,977
【裁判日期】    890107
【裁判案由】    公共危險
【裁判全文】
臺灣雲林地方法院刑事判決                          八十八年度易字第九七七號
    公  訴  人  臺灣雲林地方法院檢察署檢察官
    被      告  壬○○
    選任辯護人  吳炳輝律師
右列被告因公共危險案件，經檢察官提起公訴（八十八年度偵字第一七四五號），本
院判決如左：
    主  文
壬○○失火燒燬現供人使用之住宅，處有期徒刑拾月。緩刑年。
    事  實
一、壬○○與其行動不便之夫鄭金訓及兩位幼子賃居於面對圓環之雲林縣虎尾鎮○○○○里○○路一號，夫妻二人均從事印刻，晚間則與幼子均住宿閣樓，民國（下
    同）八十八年一月七日下午六時許，雲林縣虎尾鎮連續大規模停電二次，壬○○
    在閣樓上點上蠟燭照明，當日下午八時許台灣電力公司恢復供電後，壬○○原應
    注意將燭火熄滅，避免蠟燭燒溶時自其底座部分延燒其他物品，而依當時情形，
    並非不能注意，竟疏未將閣樓上之蠟燭熄滅，至當日晚上十時許，燭火延燒至閣
    樓，並向四鄰蔓延，致燒燬甲○○、鄭金訓、乙○、己○○、辰○○、巳○○、
    張森海、丑○、卯○所使用如附表編號二至九、十三所示之住宅，燒燬現非供人
    使用如附表編號一所示之住宅，及燒燬辛○○、戊○○、癸○所使用如附表編號
    十、十一、十二所示攤位，致生繼續往附近其他攤位、建物延燒之公共危險。
二、案經甲○○之夫寅○○訴請臺灣雲林地方法院檢察署檢察官偵查起訴。
    理  由
一、訊據被告壬○○矢口否認右開過失犯行，辯稱：當日僅在一樓拿蠟燭給伊先生點
    ，放在工作之桌上，閣樓上未點蠟燭，火災並非伊所引起，伊發現火苗時，已在
    住處天花板上面，伊之閣樓與隔壁相通，可能是隔壁三號延燒過來，火災當晚吹
    北風，因風向關係始造成中正路一號炭化較嚴重云云。惟查，告訴人寅○○指訴
    ：當天停電二次，伊太太（按：甲○○）聞到煙味，過去問向隔壁發生何事，被
    告的先生（按：即鄭金訓）告訴伊太太，素月蠟燭未吹熄，已經著火等情，證人
    甲○○證稱：看到隔壁一號有煙冒出來，伊到隔壁去看，被告的先生告訴伊，素
    月點蠟燭未弄熄著火了，看到被告拿臉盆裝水一直往二樓閣樓在潑等語，證人庚○○亦證稱：火災發生時，伊受僱於圓環邊７－便利商店，附近之人跑來告訴
    伊，說對面發生火災在冒煙，當時伊看到巷子的右邊都是火，火苗冒出的地點是
    房子後面的部分，不是靠圓環馬路這邊，巷子右邊第一棟房子是中正路一號等語
    ，核均與告訴人所指相符。第查，雲林縣警察局消防隊組員丙○○依據現場燃燒
    方向、燒損之處所、炭化程度、水泥受熱剝落情形研判起火點，認為：如照片編
    號十一，中正路一號上之橫樑已經燒光，三號雖然炭化嚴重，但還在（指橫樑還
    在磚牆上），一號之水泥剝落比較嚴重；照片編號十之柱子係中正路一號與三號
    共用之柱子，左邊（指中正路一號）燒損比較嚴重，右邊（指中正路三號）比較
    不嚴重；如照片編號十九、二十所示，屋內物品燒損程度嚴重（中正路一號），
    勘災時發現三號有些酒類與罐頭尚未受損；從照片編號三可看出中正路一號燒損
    較嚴重；如照片編號七所示起火點應在一號與三號廚房附近，故研判起火點是中
    正路一號；又如照片編號九所示，直立之柱子上方炭化較嚴重，可見當時由上往
    下燒，照片編號十六所示亦同，係從閣樓往四面八方燒各情，業據丙○○於本院
    證述綦詳（見八十八年十二月二日訊問筆錄），並有雲林縣警察局火災調查報告
    書暨所附勘災照片二十六幀附警卷可稽。雖然丙○○之證詞及該調查報告均未能
    判別起火原因為蠟燭或電線短路，但關於起火點為中正路一號閣樓之研判，適與
    證人甲○○所證情形吻合，益徵甲○○所述屬實。另鄭金訓雖稱：當晚只點一支
    蠟燭在伊工作處所，伊未對甲○○說伊太太在閣樓點蠟燭，忘記熄掉，才起火等
    語，然鄭金訓乃被告配偶，其陳詞難免偏頗，並非可取。至於證人子○○證稱：
    火災發生當晚伊在壬○○家裡，大約五點多到，八點多離開，發生火災時已不在
    那裡，伊在一樓刻印桌旁，停電時鄭金訓用手刻印，有點蠟燭，記得壬○○在樓
    下，小孩也在樓下等語，陳清菘亦稱：失火當晚伊去圓環修理摩托車，去鄭金訓
    家時約二、三十分鐘，恢復供電，離開時尚未發生火災，到他家時在樓下，子○○也在場，停電時好像有點蠟燭在辦公桌等語，但子○○、陳清菘與被告之夫鄭
    金訓均為殘障協會會員，其證詞難期公允，何況依其等所證，其等均未至被告住
    處閣樓，對於被告是否在閣樓點燭照明，無法證實，其等證詞亦不能採為被告有
    利之證據。此外，上開火災燒燬甲○○、鄭金訓、乙○、己○○、辰○○、巳○○、張森海、丑○、卯○所使用如附表編號二至九、十三所示之住宅，燒燬現非
    供人使用如附表編號一所示之住宅，及燒燬辛○○、戊○○、癸○所使用如附表
    編號十、十一、十二所示攤位，有火災出動觀察紀錄一紙附前開報告足參，再比
    照卷內同上消防隊勘查現場平面圖，受損攤位設於市場之內，與其他攤位緊密排
    列，附近也有其他建物，因本件火災使三處攤位燒損，附近其他攤位、建物實已
    罹於祝融波及之公共危險。本件事證已明，被告所辯核屬諉責之詞，實非可採，
    被告過失犯行洵堪認定。
二、被告失火燒燬如附表編號二至九、十三所示之住宅，核犯刑法第一百七十三條第
    二項之罪；另失火燒燬現非供人使用如附表編號一所示之住宅，核犯同法第一百
    七十四條第三項之罪；至其失火燒燬如附表編號十、十一、十二所示攤位，致生
    公共危險，核犯同法第一百七十五條第三項之罪。被告以一過失行為觸犯上開三
    罪，係一行為觸犯數罪名，屬想像競合，應從一重之同法第一百七十三條第二項
    失火燒燬現住住宅罪處斷。公訴人起訴僅論以被告觸犯刑法第一百七十三條第二
    項之罪，容有未洽，但被告既以一失火行為，同時燒燬數種客體，而觸犯上開三
    罪名，為想像競合之裁判上一罪關係，公訴人漏未起訴其餘二罪部分，應為起訴
    效力所及，起訴範圍應予擴張。爰審酌被告前無犯罪前科，素行良好，但此次失
    火燒燬多戶住宅、攤位，造成四鄰損失嚴重，犯後未與被害人和解，復否認犯行
    ，態度不佳等一切情狀，從重量處如主文所示之刑。末查被告前未曾受有期徒刑
    以上刑之宣告，有本院被告全國前案紀錄表一紙在卷足憑，其犯罪後固否認犯行
    ，但被告育有未滿七歲之稚子鄭智元、鄭惠文兩名（卷附戶籍謄本參照），其配
    偶鄭金訓因重度肢障不良於行，倘被告入監服刑，家庭勢必失所依祜，瀕臨破碎
    邊緣，且本件火災幸未央及他人生命，所犯尚非無可宥恕，被告經此偵審程序後
    ，當知警惕，信無再犯之虞，因認其所宣告之刑，以暫不執行為適當，併予宣告
    緩刑三年，以勵來茲而啟自新。
據上論斷，應依刑事訴訟法第二百九十九條第一項前段，刑法第一百七十三條第二項
、第一百七十四條第三項、第一百七十五條第三項、第五十五條、第七十四條第一款
，罰金罰鍰提高標準條例第一條前段，判決如主文。
本案經檢察官丁○○到庭執行職務。
中      華      民      國      八十九      年      一      月    六    日
                                        臺灣雲林地方法院刑事第二庭
                                            法  官  陳  宏  卿
右正本證明與原本無異。
如不服本判決，應於判決送達後十日內，向本院提出上訴狀。（須附繕本）
                                            書記官  陳  姵  君
中      華      民      國      八十九      年      一      月    六    日
刑法第一百七十三條
放火燒燬現供人使用之住宅或現有人所在之建築物、礦坑、火車、電車或其他供水、
陸、空公眾運輸之舟、車、航空機者，處無期徒刑或七年以上有期徒刑。
失火燒燬前項之物者，處一年以下有期徒刑、拘役或五百元以下罰金。


司法院資訊處製作；財團法人民間司法改革基金會備份。
